【裁判字號】    89,訴,178
【裁判日期】    891120
【裁判案由】    殺人未遂
【裁判全文】
臺灣苗栗地方法院刑事判決                          八十九年度訴字第一七八號
    公  訴  人  臺灣苗栗地方法院檢察署檢察官
    被      告  乙○○
    指定辯護人  本院公設辯護人丙○○
    被      告  甲○○
右列被告因殺人未遂等案件，經檢察官提起公訴（八十九年度偵字第九九七號），本
院判決如左：
    主  文
乙○○殺人，未遂，處有期徒刑伍年陸月。扣案之殺豬刀壹支，沒收。
甲○○被訴傷害罪部分，公訴不受理。
    事  實
一、乙○○、甲○○於民國（下同）八十九年一月二十二日十九時三十分許，同羅國
    源、謝廷嶽在苗栗縣通霄鎮○○里○○路五十九巷二十三號住處非公罪出入場所
    內賭博財物，嗣甲○○、乙○○因賭帳糾紛發生口角，進而二人發生拉扯，彭發
    榮乃持不明物體毆打乙○○致乙○○受有前額裂傷、左手指外傷、左膝、右手擦
    傷之傷害。乙○○因遭甲○○毆打，頓萌殺意，乃返回同鎮○○路五十三巷二十
    四號住處持其所有之殺豬刀一把至真武路五十九巷十七號前，朝甲○○胸部砍殺
    ，致甲○○左胸二處切割傷、左前臂二處切割傷及左側氣血胸之傷害，嗣經李元
    燈將該刀子搶下，並將甲○○送醫急救，甲○○始幸免於難，嗣經警循線查悉上
    情並於真武路五十九巷十七號附近之菜圃查獲乙○○使用之上開殺豬刀一把。
二、案經苗栗縣警察局通霄分局報請台灣苗栗地方法院檢察署檢察官偵查起訴。
    理  由
甲、被告乙○○有罪部分：
一、訊據被告乙○○矢口否認有何殺人之犯行，辯稱：伊是拿刀自衛，因被甲○○打
    ，致血流滿面，伊看不清楚，係為了自衛始拿刀亂揮云云。經查，被告二人確於
    右開時、地互毆之情，業據被告甲○○坦承不諱，並有現場目擊證人謝廷嶽、羅
    國源證述屬實，並有被告二人受傷之驗傷診斷書二紙在卷可佐，再被告乙○○業
    自承返家持殺豬刀至真武路五十九巷十七號前，而被告甲○○上開受傷係被告乙
    ○○持刀攻擊所致乙節，亦據現場目擊證人謝廷嶽、李元燈偵查中具結證稱屬實
    ，又被告乙○○於警訊中亦自承係為被告甲○○毆打後，始返家持刀折回李元燈
    家要我甲○○理論，因很氣甲○○將伊打傷，所以看到甲○○時，就拿著殺豬刀
    朝他身上揮砍等情明確在卷（參見偵查卷第九頁），是即被告乙○○被毆打後尚
    能返家持刀再折回現場，足見被告乙○○尋仇之意甚明，毫無正當防衛可言，益
    見其上開辯稱業已血流滿面，看不清楚之語，顯非可採，再證人李元燈證稱：我
    上前欲阻止劉糊枝，並把刀奪下，只是乙○○不從等語、（參見偵查卷第十四頁
    正面）證人謝廷嶽警訊中證稱：「他們二人是因為押注的金額問題在爭吵，隨後
    乙○○便動手打甲○○，甲○○也有還手，二人便互毆，從室內打到室外，後來
    我看乙○○可能是因為打不過年輕力壯的甲○○，隨後就跑回他租賃家中取出乙
    把殺豬刀，趕回到內湖里真武路五十九巷十七號前，他（即指被告乙○○）看到
    甲○○也沒說什麼，就一陣亂砍，我看到甲○○以左手臂抵擋，有流血受傷，他
    的左胸也被乙○○捅了一刀，後來甲○○在抵抗時，把乙○○的雙手腕連人整個
    壓制在地上」等語綦詳（參見偵查卷第十六頁），且証人謝廷嶽於偵查中仍證稱
    「甲○○當時沒毆打乙○○」（參見偵查卷第三十二頁），據此足認二人互毆乃
    發生在前之事，於被告乙○○持刀折回後，確僅係被告乙○○單方面攻擊砍殺甲
    ○○之情，甲○○除以手臂抵擋外，並無反擊行為至明，況以常情衡之，當時甲
    ○○係空手，乙○○則持有殺豬刀，甲○○伸手抵擋不及，豈有能力再攻擊乙○
    ○？綜此，被告乙○○（公設辯護人）所辯乙○○持刀後，二人仍處於互毆狀態
    ，顯與事實不符。且被告甲○○於伸手抵擋之際，遭被告乙○○剌及左胸前近腋
    下部位，業據證人謝廷嶽證述如前，亦符合當時情況，堪認為事實。則被告乙○
    ○（公設辯護人）所辯被告甲○○應係舉手攻擊被告乙○○，始受此傷，亦屬悖
    於事實之推論，亦無可採。綜上被告乙○○不僅無視旁人勸阻且不顧被告甲○○
    業經伸手抵擋，仍執意朝其要害左胸腋下部位砍殺，實難謂被告無殺人之認知及
    犯意，本件被告甲○○受傷之部位係位於胸部之人身重要部位，且傷及肺部並致
    有氣血胸之現象，足見被告乙○○下手之重及欲致告訴人甲○○於死之意至明，
    事証已臻明確，被告乙○○上開所辯顯非可採，被告乙○○犯行洵堪認定。
二、核被告乙○○所為係犯刑法第二百七十一條第一項、第二之殺人未遂，被告乙○
    ○已著手於殺人犯罪行為之實行而不遂，為未遂犯，應依刑法第二十六條規定減
    輕其刑。爰審酌被告乙○○因細故即砍殺他人，被告乙○○係於互毆之情狀下始
    起意殺人，雙方已就傷害部分達和解，及其犯罪之動機、手段、所生之危害等一
    切情狀，量處如主文所示之刑。末查扣案殺豬刀乙支，為被告乙○○所有供其犯
    罪所用之物，業據被告供明在卷，應依法宣告沒收。
乙、被告甲○○公訴不受理部分：
一、公訴意旨如起訴書詳如附件所載。
二、按告訴乃論之罪，告訴人於第一審言詞辯論終結前得撤回其告訴，又告訴經撤回
    者，應諭知不受理之判決，刑事訴訟法第二百三十八條第一項、第三百零三條第
    三款定有明文。
三、查本件被告乙○○告訴被告甲○○傷害案件，起訴書認係犯刑法第二百七十七條
    第一項之罪，依同法第二百八十七條之規定，須告訴乃論。茲據告訴人撤回告訴
    ，依照上開說明，本件爰不經言詞辯論，逕為不受理之判決。
據上論斷，應依刑事訴訟法第二百九十九條第一項前段、第三百零三條第三款、第三
百零七條，刑法第二百七十一條第一項、第二項、第二十六條、第三十八條第一項第
二款，判決如主文。
本案經檢察官吳義聰到庭執行職務。
中      華      民      國    八十九    年     十一     月     二十     日
                                臺灣苗栗地方法院刑事庭
                                    法  官  姚  銘  鴻
右正本證明與原本無異。
如不服本判決，應於判決送達後十日內向本院提出上訴狀( 應附繕本 )，上訴於
臺灣高等法院台中分院。


司法院資訊處製作；財團法人民間司法改革基金會備份。
